臺灣高雄地方法院交通事件裁定       100年度交聲字第2042號
原處分機關  交通部公路總局高雄區監理所
異  議  人
即受處分人  李榮吉
上列異議人即受處分人因違反道路交通管理處罰條例事件，對高
雄市政府警察局鳳山分局民國97年5 月25日高警交字第NO000000
0 號違反道路交通管理事件通知單及交通部公路總局高雄區監理
所98年6 月30日裁決書（案號：高監營裁字第裁80-NO0000000號
）聲明異議，本院裁定如下：
    主  文
異議駁回。
    理  由
一、異議意旨略以：異議人即受處分人（下稱：異議人）雖為車
    牌號碼OMC-189  號機車之所有人，但該機車已於民國91年7
    月12日申報報廢，詎異議人於100 年9 月間突接獲法務部行
    政執行署高雄行政執行處通知，將執行未納罰金新臺幣（下
    同）10,805元，經異議人瞭解後，方知該機車於97年5 月25
    日為第三人違規使用，而高雄市政府警察局鳳山分局於97年
    5 月25日以高警交字第NO0000000 號違反道路交通管理事件
    通知單對異議人掣單舉發，原處分機關認原舉發機關舉發無
    誤，於98年6 月30日以高監營裁字第裁80-NO0000000號裁決
    書對異議人科處罰鍰10,800元，然異議人既已將該機車報廢
    ，上開處罰即屬不當，爰請求撤銷上開舉發通知單及裁決書
    等詞。
二、經查，異議人聲明異議狀之聲明係記載：「高雄市政府警察
    局鳳山分局97年5 月25日對異議人舉發OCM-189 號機車違規
    處罰（單號NO0000000 號），及交通部公路總局高雄區監理
    所100 年10月4 日對聲明異議人之裁決均撤銷。」，有聲明
    異議狀可稽，足見異議人除係對高雄市政府警察局鳳山分局
    97年6 月6 日所開立之高警交字第NO0000000 號舉發違反道
    路交通管理事件通知單聲明異議外，亦針對原處分機關100
    年10月4 日函，然上開函文僅係意思通知，並非行政處分，
    異議人本不得據此向本院聲明異議，惟本件既業經原處分機
    關裁決處罰，有原處分機關100 年10月21日高監營字第1000
    060825號函檢附之裁決書在卷可證，核其真意應係對原處分
    機關98年6 月30日高監營裁字第裁80-NO0000000號裁決書聲
    明異議，此觀諸異議人聲明異議狀係聲明請求將「裁決撤銷
    」即明，故應認異議人上開表示係針對原處分機關98年6 月
    30日 之裁決書聲明異議，合先陳明。且查：
  (一)有關高雄市政府警察局鳳山分局97年5 月25日高警交字第NO
    0000000 號違反道路交通管理事件通知單部分：
    按道路交通管理處罰條例第87條第1 項固有規定，受處分人
    ，不服該條例第8 條規定之主管機關所為之處罰，得於接到
    裁決書之翌日起20日內，向管轄地方法院聲明異議，惟觀諸
    上開規定可知，得聲明異議之對象，係指公路主管機關就違
    反道路交通管理處罰條例事件所為處罰之裁決，對於警察機
    關所為之違反道路交通管理事件通知單，尚不得依據上開規
    定主張聲明異議。倘受處分人之聲明異議不符法定要件，交
    通法庭應參照道路交通案件處理辦法第18條規定，以裁定駁
    回之，或先訂期命為補正（臺灣高等法院交通事件裁定98年
    度交抗字第2801號、2804號裁定意旨參照）。是異議人聲明
    異議請求撤銷高雄市政府警察局鳳山分局97年5 月25日高警
    交字第NO0000000 號違反道路交通管理事件通知單，顯與道
    路交通管理處罰條例第87條第1 項之規定不符，依上開說明
    ，異議人此部分聲明異議，不符法定要件，且無從補正，應
    予以駁回。
  (二)有關原處分機關98年6 月30日高監營字第裁80-NO0000000號
    裁決書部分：
  (1)按受處分人不服道路交通管理處罰條例第8 條所定主管機關
    所為之處罰，得於接到裁決書之翌日起20日內，向管轄地方
    法院聲明異議，道路交通管理處罰條例第87條第1 項定有明
    文。而關於交通案件聲明異議在途期間之扣除，當事人非居
    住於處罰機關所在之鄉、鎮、市（包括縣轄市、省轄市及院
    轄市），但居住於受理聲明異議案件法院之管轄區域者，依
    本標準第2 條第1 款中之「地方法院在途期間欄」所載日數
    ，扣除在途期間，法院訴訟當事人在途期間標準第4  條第1
    款第2 目訂有明文。次按交通法庭認聲明異議不合法律上之
    程式，且其不合法律上之程式無從補正者，應以裁定駁回之
    ，道路交通事件處理辦法第17條前段亦有明文。又依道路交
    通管理處罰條例第87條規定向法院聲明異議之期間，自裁決
    送達之翌日起算，並得依法扣除在途期間及聲請回復原狀；
    處理違反道路交通管理事件，有關文書送達之程序，依行政
    程序法之規定；送達由行政機關自行或交由郵政機關送達；
    送達，於應受送達人之住居所、事務所或營業所為之；於應
    送達處所不獲會晤應受送達人時，得將文書付與有辨別事理
    能力之同居人、受僱人或應送達處所之接收郵件人員；送達
    不能依前二條規定為之者，得將文書寄存送達地之地方自治
    或警察機關，並作送達通知書兩份，一份黏貼於應受送達人
    住居所、事務所、營業所或其就業處所門首，另一份交由鄰
    居轉交或置於該送達處所信箱或其他適當位置，以為送達；
    由郵政機關為送達者，得將文書寄存於送達地之郵政機關，
    道路交通事件處理辦法第11條、違反道路交通管理事件統一
    裁罰基準及處理細則第5 條、行政程序法第68條第1 項、第
    72條第1 項前段、第73條第1 項、第74條第1 項、第2 項亦
    有明文。而行政機關依行政程序法而為文書之送達，專依該
    法律之規定，該法並無準用民事訴訟法或刑事訴訟法關於寄
    存送達自寄存之日起10日生效規定之規定，是裁決書合法寄
    存送達後，當自寄存之日起即時生效，並非於寄存之日起算
    10日生效，或自受送達人實際領取文書之日起生效。故除加
    計在途期間而延長者外，所謂於接到裁決之翌日起20日內向
    管轄地方法院聲明異議，此項期間係屬法定不變期間，逾期
    即生喪失異議權之效果。
  (2)查異議人之戶籍地址自95年10月23日即遷入「高雄市○○區
    ○○里○○路60巷20號」至今，且異議人無任何入出監資料
    ，有個人戶籍資料查詢結果及臺灣高等法院在監在押全國紀
    錄表在卷可參，且本件裁決書送達於異議人上開戶籍地址，
    因未獲會晤其本人，亦無有辨別事理能力之同居人、受僱人
    或應送達處所接收郵件人員，而於98年7 月10日寄存於岡山
    郵局一情，有本件裁決書、送達證書在卷可憑。本件裁決書
    於98年7 月10日為合法送達，已如上述，是異議人自應於該
    裁決書合法送達翌日起算之20日內聲明異議始為適法，另異
    議人上開戶籍地係位於高雄市岡山區，非居住於原處分機關
    所在之高雄市鳳山區，依前揭法院訴訟當事人在途期間標準
    第4 條第1 款第2 目規定，自應扣除在途期間4 日，則本件
    異議人至遲應於98年8 月3 日前聲明異議（計算方式：收受
    裁決書之翌日即97年7 月11日+20 日+ 在途期間4 日＝98年
    8 月3 日）始為適法，然異議人卻遲至100 年10月12日，始
    向本院提起本件聲明異議，此有本院收文章日期蓋印於本件
    聲明異議狀在卷可參，則異議人提起聲明異議時，已逾20日
    之法定期間，其聲明異議顯然不合法律上程式，且無從補正
    ，揆諸前揭說明，自應將異議人之異議駁回，至本件異議理
    由是否成立，自無需再予論述，附此敘明。
三、據上論斷，道路交通事件處理辦法第17條，裁定如主文。
中    華    民    國  100     年    11    月    28    日
                      交通法庭  法  官  林正忠
以上正本證明與原本無異。
如不服本裁定應於送達後5 日內向本院提出抗告狀。
中    華    民    國   100    年    11    月    28    日
                                書記官  呂姿儀